【裁判字號】    92,訴,2050
【裁判日期】    921230
【裁判案由】    侵權行為損害賠償
【裁判全文】
臺灣板橋地方法院民事判決  九十二年度訴字第二○五○號
    原      告  丙○○○
    被      告  乙○○
    訴訟代理人  甲○○
右當事人間請求侵權行為損害賠償事件，原告提起附帶民事訴訟，經本院刑事庭裁定
移送，於中華民國九十二年十二月十八日辯論終結，本院判決如左：
    主      文
被告應給付原告新臺幣肆萬捌仟陸佰玖拾玖元，及自中華民國九十二年九月四日起至
清償日止，按週年利率百分之五計算之利息。
原告其餘之訴駁回。
訴訟費用由被告負擔十分之一，餘由原告負擔。
本判決於原告以新臺幣壹萬元為被告提供擔保後，得為假執行。
原告其餘假執行之聲請駁回。
    事      實
甲、原告方面：
一、聲明：被告應給付原告新臺幣（下同）五十四萬四千零七十六元，及自起訴狀繕
          本送達翌日起至清償日止，按年利率百分之五計算之利息；並陳明願供擔
          保請求宣告假執行。
二、陳述：被告於民國九十一年一月十一日晚間九時四十七分許，駕駛車號ＢＣＱ－
          ○五○號機車，沿臺北縣三重市○○路○段往二段方向行駛，行至臺北縣
          三重市○○路○段七號前附近時，應注意而疏未注意前方有原告丙○○○
          橫越馬路，仍貿然向前行駛，導致其所騎乘之機車，擦撞原告丙○○○身
          體左側，造成原告丙○○○倒地，而受有頭部外傷及左骨盆骨折等傷害；
          原告因被告不法侵害而受傷，依民法第一百八十四條第一項前段、第一百
          九十三條第一項、第一百九十五條第一項等規定，請求被告賠償損害。其
          損害賠償額之明細如下：
    （一）醫藥費：原告因受傷分別至台北縣門診中心、台北縣立三重醫院、中心診
          所醫院治療，計花費二萬三千九百四十三元。
    （二）看護費用：原告受傷期間，聘請護佐照顧十日，花費一萬一千元。
    （三）支出車資：原告因受傷行動不便，而搭乘計程車、火車就醫，花費六千八
          百六十九元。
    （四）醫療用品、營養品、藥品：計二千二百六十四元。
    （五）慰撫金：原告已屆八十高齡，受此傷害痛苦不堪，爰請求五十萬元精神慰
          撫金。
三、證據：提出臺灣省台北縣區車輛行車事故鑑定委員會鑑定意見書、診斷證明書、
          醫療費用收據、看護費用收據、計程車資收據、臺灣鐵路局、國光客運票
          根、醫療用品、營養品統一發票等影本為證據。
乙、被告方面
一、聲明：駁回原告之訴及其假執行之聲請。
二、陳述：原告未依規定行走天橋，逕行穿越馬路而導致車禍、雙方受傷，被告並無
          過失可言。
三、證據：提出臺灣省台北縣區車輛行車事故鑑定委員會鑑定意見書、陽明醫院診斷
          證明書等影本為證據。
丙、本院依職權調閱本院刑事庭九十二年度交易字第二七五號偵審全卷、臺灣高等法
    院九十二年度交上易字第三四三號全卷。
    理      由
一、本件原告主張被告於九十一年一月十一日晚間九時四十七分許，騎乘車號ＢＣＱ
    －○五○號機車，行至臺北縣三重市○○路○段七號前附近時，疏未注意前方有
    原告丙○○○橫越馬路，仍貿然向前行駛，而導致其所騎乘之機車，擦撞原告丙
    ○○○身體左側，致原告因此受有頭部外傷及左骨盆骨折等傷害，而依民法侵權
    行為等規定請求被告損害賠償。被告則以原告未依規定行走天橋，逕行穿越馬路
    而導致車禍、雙方受傷，被告並無過失可言等語資為抗辯。經查，本件車禍發生
    之經過，參照確定刑事判決之記載，該肇事地點為速限四十公里之市區道路，中
    央分隔島有種樹，肇事當時天候晴、夜間有照明，有卷附外放之九十一年度偵字
    第二二七七號偵查卷影本內之道路交通事故調查報告表、臺灣省台北縣區車輛行
    車事故鑑定委員會鑑定意見書可稽，而被告於偵查及刑事程序審理中，均供述距
    離約一百公尺處，即見原告穿越馬路等語，顯見當時視線良好，而依被告體能及
    智識程度，已能意識車前有狀況發生；且被告於刑事程序審理時，亦辯稱：「．
    ．．駕駛機車由重新橋下來往重陽路一段行駛時，即見被告在重陽路一段三號前
    橫越馬路，見狀急按喇叭並減速慢行，因此原告已停下腳步，故被告便想從原告
    身旁繞過去．．．」，益見被告當時並未採取適當及必要之安全措施，以致不能
    即時閃避而撞及原告。按汽車行駛時，駕駛人應注意車前狀況，並隨時採取必要
    之安全措施，道路交通安全規則第九十四條第三項定有明文；被告於上述時地騎
    乘機車，應注意能注意而不注意上開規定，以致肇事，被告自有過失。況本件經
    臺灣省臺北縣區車輛行車事故鑑定委員會鑑定結果，亦均認被告駕駛自小客車未
    注意車前狀況為肇事次因，有該鑑定委員會九十二年二月十九日北鑑字第九一一
    九二○號鑑定意見書影本在卷可稽，且被告於偵查中亦承認有過失等語（見前開
    偵查九十二年三月七日訊問筆錄），益證被告確有過失。此有本院九十二年度交
    易字第二七五號刑事判決在卷，並經本院調取前開刑事案件偵審全卷（含本院刑
    事卷宗及臺灣高等法院九十二年度交上易字第三四三號刑事卷宗、臺灣板橋地方
    法院檢察署九十一年度偵字第二二七七七號偵查卷宗）核閱屬實，而原告因被告
    過失肇事致受有前揭傷害，並有台北縣立三重醫院出具之診斷證明書影本一紙附
    卷可證，被告過失駕駛行為與原告傷害間復具有相當因果關係。另原告於偵查中
    亦自承事發地點附近無斑馬線，但有天橋，．．．是路人告訴我直接穿越馬路就
    可以等語，（見前偵查卷宗九十一年十二月二十三日訊問筆錄），而上開鑑定意
    見書亦認原告違規跨越安全島橫越馬路（未走天橋）為肇事主因，堪認原告就本
    件肇事確亦併有過失甚明。
二、按不法侵害他人之身體或健康者，對於被害人因此喪失或減少勞動能力或增加生
    活上之需要時，應負損害賠償責任；不法侵害他人之身體、健康、名譽、自由、
    信用、隱私、貞操，或不法侵害其他人格法益而情節重大者，被害人雖非財產上
    之損害，亦得請求賠償相當之金額。民法第一百九十三條第一項、第一百九十五
    條第一項前段分別定有明文。本件被告因駕駛過失不法侵害原告權利，則原告主
    張被告應負侵權行為損害賠償責任，自屬可採。爰就原告請求賠償之項目及金額
    分別審酌如下：
（一）醫療費用部分：原告主張其因本件車禍受傷治療，計支出醫療費用二萬三千九
      百四十三元之事實，已據原告提出台北縣立三重醫院、台北市立和平醫院、台
      北大學附設醫院、財團法人中心診所醫院、中央健保局台北第二聯合門診中心
      等影本為證，但原告因車禍所受傷害為頭部外傷、頭皮裂傷、顱內出血、骨盆
      骨折等傷害，則其所提出關於眼科、耳鼻喉科、內科、腸胃內科等之醫療收據
      所列金額之支出與本件車禍並無關係，自應予以剔除，則原告此部分所得請求
      之金額應為二萬二千四百六十二元，原告此部分之請求於此範圍內方為有理由
（二）增加生活所需：原告主張受傷期間，聘請護佐照顧十日，支出看護費用一萬一
      千元，又因受傷行動不便，而搭乘計程車、火車就醫，支出車資六千八百六十
      九元，及購買醫療用品、營養品、藥品計二千二百六十四元，有惠安看護中心
      收據、計程車資收據、鐵路局、國光公司票根及統一發票等影本等為證，應剔
      除胃藥二百五十元、影印費十六元，此部分合計一萬九千八百六十七元。
（三）慰撫金：原告主張年屆八十高齡，受此傷害痛苦不堪，請求被告賠償非財產上
      之損害五十萬元；經查原告受有前揭傷害，除身體之痛楚外，其精神上亦應受
      到影響，本院審酌其受有右側顱內硬腦膜下出血及左側骨盆骨折等傷害程度與
      所受不便，而被告李青芸為在學學生、資力有限等情狀，認原告請求非財產上
      之損害賠償五十萬元尚屬過高，應予核減為十二萬元，方屬適當，原告此部分
      請求逾此數額部分為無理由。
（四）綜上所述，原告因本件車禍所受損害而得向被告請求之賠償金額合計為：醫療
      費用二萬二千四百六十二元、增加生活費用計一萬九千八百六十七元、精神慰
      撫金十二萬元，合計為十六萬二千三百二十九元。
三、再按損害之發生或擴大，被害人與有過失者，法院得減輕賠償金額，或免除之，
    民法第二百十七條第一項定有明文。本件原告車禍亦與有過失之事實，已據本院
    論述如前，且原告對於本件車禍之發生應負肇事之主因，本院審酌兩造就損害發
    生原因力之強弱，認原告亦應分擔十分之七之損害，爰審酌兩造就損害發生原因
    力與過失之輕重，爰依前揭過失相抵之原則，核減被告之賠償金額至負擔十分之
    七，即僅得向被告請求賠償損害之十分之三即四萬八千六百九十九元（元以下四
    捨五入）。綜上所述，原告之請求於前揭數額及自起訴狀繕本送達被告翌日即九
    十二年九月四日起至清償日止按法定利率年息百分之五計算之遲延利息之範圍內
    為有理由，應予准許；至於原告之請求超過該數額部分則為無理由，應予駁回。
四、假執行之宣告：原告陳明願預供擔保聲請宣告假執行，就其勝訴部分，核無不合
    ，爰酌定相當之擔保金額就原告勝訴部分俱准許之；至於原告其餘假執行之聲請
    ，因該部分訴之駁回而失所附麗，應併予駁回。
五、本件事證已臻明確，兩造其餘主張陳述及攻擊防禦方法，經本院斟酌後，與本件
    判決結果已不生影響，故不一一論列，附此敘明。
六、結論：本件原告之訴為一部有理由，一部無理由，依民事訴訟法第七十八條、第
    七十九條但書、第三百九十條第二項，判決如主文。
中      華      民      國    九十二    年     十二     月     三十     日
                                臺灣板橋地方法院民事第一庭
~B法      官  許  瑞  東
右正本證明與原本無異。
如不服本判決，應於判決送達後廿日內，向本院提出上訴狀。
中      華      民      國    九十二    年     十二     月     三十     日
~B法院書記官  王  波  君


司法院資訊處製作；財團法人民間司法改革基金會備份。
